臺灣高等法院高雄分院刑事判決　　　　　九十一年度上訴字第九四五號
　　上　訴　人
　　即　被　告　丁○○
　　指定辯護人　本院公設辯護人　孫妙岑
　　上　訴　人
　　即　被　告　甲○○
　　選任辯護人　陳旻沂律師
右上訴人因殺人等案件，不服臺灣高雄地方法院九十年度重訴字第六七號中華民國九
十年四月三十日第一審判決（起訴案號：臺灣高雄地方法院檢察署九十年度偵字第二
０五００、二０五０一號），提起上訴，本院判決如左：
      主      文
原判決關於丁○○部分及甲○○以競駛之方式致生往來之危險因而致人於死暨其執行
刑部分，均撤銷。
丁○○、甲○○共同以競駛之方式致生往來之危險，因而致人於死，各處有期徒刑柒
年肆月。
其他上訴駁回。
甲○○上訴駁回即服用酒類不能安全駕駛動力交通工具而駕駛部分所處有期徒刑肆月
，與前開改判部分所處罪刑，應執行有期徒刑柒年陸月。
      事      實
一、甲○○前因服用酒類不能安全駕駛動力交通工具而駕駛案件，經台灣板橋地方法
    院於民國八十八年十一月二十六日判處拘役三十日，緩刑二年，並於八十九年三
    月十三日確定（不構成累犯）。甲○○於緩刑期間內，猶不知悔改，於九十年十
    一月二日凌晨二時許（檢察官誤載為一時許），與其友人郭昱材在高雄市○○區
    ○○路ＰＵＢ西部牛仔餐廳內各飲用二瓶啤酒後，復駕車前往高雄市鼓山區西子
    灣某超商買一瓶啤酒在海邊繼續飲用，至同年月日凌晨三時許，明知飲酒後吐氣
    所含酒精成份超過每公升０．二五毫克以上者，注意力及反應力會降低，應不得
    駕車，且已達酒醉不能安全駕駛之程度，仍駕駛車牌號碼Ｅ五─一九一八號自小
    客車附載郭昱材，沿高雄市○○路由西往東方向行駛，途經五福四路愛河橋上時
    ，適丁○○駕駛車牌號碼Ｄ二─二七二九號自小客車，附載其友人吳春梅，與甲
    ○○同方向行進，丁○○、甲○○二人眼見雙方車輛之廠牌、車型、款式均相同
    ，竟萌競速之故意，基於共同犯意之聯絡，分別以時速超過一百公里之車速，在
    供公眾通行之高雄市○○○道五福路上奔馳競速，並以一前一後，或相互併排之
    方式在道路上高速疾駛，致路上人車有遭撞擊之虞，而生公眾往來之危險。又丁
    ○○、甲○○二人對在此高速競駛之情況下，其本人及對方均易因突發狀況反應
    不及致使用道路之人員死傷，亦有所預見，詎丁○○、甲○○二人駕駛上揭車輛
    行近五福路、林森路口時，適張意玉駕駛車牌號碼ＺＥＬ─四０九號輕機車，由
    五福路由東往西方向行進，至林森路口欲左轉由北往南方向，在機車待轉區○○
    ○○路南北向轉為綠燈，五福路轉為紅燈，而張意玉由北往南方向行駛通過該交
    岔路口，行駛在前之丁○○見五福路由綠燈轉為紅燈，且因車速過快，不及反應
    ，無法閃煞而撞及張意玉之輕機車，張意玉人車因此卡在丁○○車下，連人帶車
    被拖行一百四十七公尺直過忠孝一路口始停止，張意玉因此受有前額挫傷十二×
    四公分、左頰挫傷一０×十一公分、右頰挫傷五×八公分、右胸挫傷二四×十七
    公分、右手背部挫裂傷八×三公分、右背部挫傷三０×十五公分、左膝挫裂傷八
    ×八公分、左小腿開放性骨折一０×四公分、右大腿開放性骨折一０×五公分、
    右小腿遠端開放性骨折一０×七公分，經緊急送醫，仍於送醫前出血性休克致死
    ；甲○○跟隨在丁○○車後，眼見前車發生事故，即向右閃避，適李清涼駕駛車
    牌號碼ＹＸＦ─三三一號輕機車，在忠孝一路南向北方向停車等紅燈，甲○○亦
    因車速過快，行車失控而撞及李清涼人車後，再衝入高雄市○○○路五十九之十
    號花店內，李清涼因此受左眼近鼻處瘀血、左眼眶外側挫傷四×三公分、左胸
    部挫傷一０×一０公分、右手背部挫傷二×二公分、左手肘後挫傷三×三公分、
    左小腿不規則開放性骨折九×一０公分、右膝上方挫裂傷一０×一公分、右小腿
    挫傷八×五公分，於送醫前因出血性休克致死。丁○○、甲○○二人於肇事後留
    在原地，俟偵查犯罪職務之警員到場將二人帶回派出所處理時，對於未發覺之犯
    罪，向警員說明肇事之經過，並表示願意接受裁判之意思而自首。甲○○並於至
    派出所後一個多小時，經警察以呼氣酒精測試，測得酒精濃度仍高達每公升０‧
    五一毫克。
二、案經高雄市政府警察局新興分局移送台灣高雄地方法院檢察署檢察官偵查起訴。
      理      由
壹、上訴駁回部分（被告甲○○服用酒類不能安全駕駛動力交通工具而駕駛部分）
一、訊據上訴人即被告（下稱被告）甲○○對於駕車肇事致被害人李清涼死亡之事實
    供承不諱，惟矢口否認有酒醉駕車情事，辯稱：伊雖有喝酒，但仍可駕車，並非
    不能安全駕駛動力交通工具而駕駛云云。惟查，被告甲○○為警查獲後一個多小
    時，經警測試結果，其呼氣所含酒精濃度達每公升０．五一毫克，此有酒精濃度
    測試值分析表附卷可稽（見第一八一六八號警卷第十二頁），而刑法第一百八十
    五條之三服用藥物或酒類駕駛罪，以行為人不能安全駕駛動力交通工具為構成要
    件，本規定係於八十八年四月二十一日經總統公布施行，然在何種情況始能認定
    已喪失駕駛能力，尚無實務見解可供參酌，惟德國司法實務界則是以血液內酒精
    含量的值去做解釋，認為「無駕駛能力」可分兩種情況，其一是血液中酒精含量
    千分之一．一以上，即呼氣所含之酒精含量達每公升０．五五毫克以上，為「絕
    對無駕駛能力」，另一是，血液中酒精含量在千分之０．三至一．一之間，並加
    上特定具體危險情況時，可認定為「相對無駕駛能力」，此兩種情形的無駕駛能
    力，皆可科以刑罰，嗣法務部於八十八年五月十日邀集各界會商，訂出呼氣中所
    含酒精濃度達每公升０．五五毫克即符合本罪之要件，若在０．二五至０．五五
    毫克間，執行警察有客觀事實認定不能駕駛，也可移送法辦，亦係採此一見解；
    本件被告甲○○雖不否認有喝酒之事實，然堅稱仍可開車云云，惟被告甲○○飲
    酒後會影響開車行為一節，亦據被告甲○○供承弗諱，復佐以被告甲○○自高雄
    市○○路、林森路口起就開始煞車，至相距約一百多公尺之五福路、忠孝一路口
    ，車輛仍無法安全控制，而撞及停在忠孝一路上之被害人李清涼機車後，復續行
    撞及路旁商家等情，業據被告供陳在卷，並有照片、道路交通事故調查報告表附
    卷可稽，可證被告甲○○確已達不能安全駕駛之程度，否則被告甲○○應可於此
    段距離內有效煞車，並於發現被害人李清涼後作有效之閃避措施。綜上所述，被
    告辯解不足採信，此部分事證明確，被告犯行已堪認定。
二、核被告甲○○所為，係犯刑法第一百八十五條之三服用酒類致不能安全駕駛動力
    交通工具而駕駛罪。
三、原審認被告甲○○此部分罪證明確，因而適刑法第一百八十五條之三等規定，審
    酌被告前有酒後不能安全駕駛動力交通工具而駕駛罪，經法院判處拘役三十日緩
    刑二年之不良紀錄，猶於緩刑期間內再犯本案，足見其毫無悔意等一切情狀，量
    處有期徒刑四月。其認事用法及量刑，均無不合，被告上訴意旨否認犯罪，為無
    理由，應予駁回。
貳、撤銷改判部分（被告丁○○、甲○○以競駛之方式致生往來之危險因而致人於死
    部分）
一、訊據上訴人即被告（下稱被告）丁○○、甲○○二人對於駕車肇事致被害人張意
    玉、李清涼死亡之事實均供承不諱，，然均矢口否認有何飆車競駛致人於死之犯
    行，被告丁○○辯稱：當時伊並沒有看到甲○○的車，係因家中開早餐店，要趕
    回去屏東幫忙做生意，才開快車，並沒有跟甲○○競速或併排行駛，且未闖紅燈
    ，本件純係過失致死，伊絕無殺人之不確定故意云云；被告甲○○則辯稱：伊當
    日從台北開車南下回到高雄故鄉出差，與朋友郭昱材飲酒後，覺得很累，想趕快
    回前鎮家中睡覺才開快車，但伊沒有與丁○○競速或併排行駛，且未闖紅燈，本
    件純係過失致死，伊絕無殺人之不確定故意云云。經查：
  (一)按刑法關於犯罪之故意，係採希望主義，不但直接故意，須犯人對於構成犯罪之
    事實具備明知及有意使其發生之兩個要件，即間接故意，亦須犯人對於構成犯罪
    之事實預見其發生且其發生不違背犯人本意者始能成立，若對於構成犯罪之事實
    ，雖預見其能發生，而在犯人主觀上確信其不致發生者，仍應以過失論。最高法
    院二十二年度上字第四二二九號判例可資參照。本案被告二人與被害人於本件車
    禍發生前彼此並不相識，顯無任何仇怨嫌隙，亦無任何利害關係，是被告對於殺
    害被害人之犯罪事實，當無明知及有意使其發生之動機。次查，酒後駕車、高速
    行駛與發生車禍致人死傷之事實間，並無一定之必然關係，亦即酒後駕車並不必
    然會發生車禍或致人死傷之結果，雖被告已預見酒後駕車可能發生車禍致人死傷
    之事實，惟無論車禍發生後損傷者係其本身或他人，就行為人而言，均須付出一
    定之代價，甚或遭到刑事責任之追訴及民事責任之求償，衡諸常情，當非行為人
    所願見，亦即酒後駕車發生車禍而致人死傷等結果，應非行為人之本意。本件被
    告縱有酒後駕車、高速急駛或闖紅燈之事實，揆諸前開說明，雖被告有預見車禍
    發生並致人死傷之事實，亦難遽認發生車禍並致被害人受傷之結果並不違背被告
    之本意。足證被告二人所辯無殺人之不確定故意一節，應可採信。
  (二)被告丁○○、甲○○均以超過時速一百公里之高速在高雄市○○路上行駛之事實
    ，業據被告丁○○於警訊中供承：「時速大約一百十公里」等語（見第一八一四
    七號警卷第一頁背面），於原審及本院供稱：時速約一百公里左右等語（見一審
    卷第十五頁背面、本院卷第四四頁），而證人與被告甲○○同車友人郭昱材於警
    訊中陳稱：「我們車輛當時跟在藍色車輛後方以每小時一百四十多公里之車速由
    五福路過中山路向東行駛」等語（見第一八一六八號警卷第五頁背面）。又被告
    二人係因彼此所駕乘之車輛車型相同，乃起意競速而以超過一百公里之時速在五
    福路上競駛之事實，亦據被告甲○○於偵訊時供稱：「：：我剛從台北下來，很
    少看到對方那種車款，所以才與他拼車速」等語（見九十年相字第一八四０號卷
    第十三頁），核與被告丁○○同行之友人吳春梅於警、偵訊中陳稱：「我朋友丁
    ○○停在五福與中山路口停紅綠燈，看見白色自小客Ｅ五─一九一八才開始沿五
    福路一起競駛」、「（問：是否丁○○開的小客車與別輛小客車並排競駛而肇事
    ？）是的」等語相符（見九十年相字第一八四一號卷第十二頁），被告甲○○於
    原審審理中亦供稱：當時我跟在黃某車後，我想超他的車，但超不過去等語（見
    一審卷第五七頁），參酌本案目擊證人李慶輝於警訊時亦證稱：「：：我看到兩
    部自小客一部藍色Ｄ二─二七二九及一部白色Ｅ五─一九一八在五福二路由西向
    東高速在飆車至五福二路與林森路口：：」等語（見第一八一四七號警卷第六頁
    ），是被告二人有在五福路上高速競飆之行為堪以認定。證人吳春梅事後於原審
    及本院審理時雖改口稱：被告丁○○沒有與被告甲○○競駛，也沒有要超越前車
    云云，然證人吳春梅於警偵訊中之指述均與被告甲○○之供述情節相符，並無瑕
    疵可指，是其事後證稱沒有競飆云云，無非迴護被告丁○○之飾詞，自非可採。
    至於證人郭昱材於本院行交互詰問時證稱：「在高雄市五福與與中華路交岔路口
    附近才看到丁○○的車」、「丁○○的車都在我們左前方」、「沒有變動，都在
    我們左前方」、「丁○○的車於過程中沒有靠近我們或是要超越我們剪（台語）
    我們的車」云云（見本院卷第七四頁），而證人郭昱材於警訊則證稱：「：：：
    發現另一台藍色同款式車Ｄ二─二七二九，開始與其併行，二輛車車速均超過每
    小時一百公里，過了中山路時才跟在其後方行駛」等語（見第一八一六八號警卷
    第五頁背面），證人郭昱材於本院之證詞，非但與其警訊之供詞不符，更與被告
    甲○○於偵查中及證人吳春梅於警訊及偵查中前開證言不合，顯係事後迴護被告
    二人之飾詞，亦非可採。又被害人張意玉遭被告丁○○撞擊後，人車夾在被告丁
    ○○駕駛之車輛下方，復為被告丁○○之車輛拖行一百四十七公尺始停止，且被
    告甲○○之車輛撞及被害人李清涼後，復繼續往前行駛而衝入路旁花店等情，有
    道路交通事故調查報告表、照片附卷可稽，足證被告二人當時駕駛之車速非常快
    ，才無法及時停煞，並於肇事後或再繼續前駛一段很長之距離，或造成路旁商家
    店內物品嚴重毀壞，是被告二人在道路上高速疾駛之行為，足致路上人車有遭撞
    擊之虞，而生公眾往來危險之事實亦堪以認定。
  (三)被告二人對於在道路上高速行駛會致人死傷之結果均有所預見，此業據被告於原
    審院審理時供承不諱（見一審卷第一一八頁），被告二人既有預見，猶高速急駛
    ，而分別因閃煞不及，於前開時地撞擊被害人張意玉、李清涼，致被害人受有多
    處挫傷、外傷，出血性休克死亡之事實，業據被告二人自白不諱，並經檢察官督
    同檢驗員相驗屬實，復有相驗屍體證明書、驗斷書、勘驗筆錄、照片、道路交通
    事故調查報告表附卷可稽，被告二人既已預見在高速行駛之下，自己及對方均會
    因反應不及而生死傷之結果，則被告二人對雙方因此肇事所生之個別結果均應共
    同負責。
  (四)證人即與被害人張意玉各騎一台機車同行之鄭如吟於本院行交互詰問時證稱：「
    原先我們在五福路口是綠燈，我們要到待轉區○○○○路就變燈，變成林森路是
    綠燈，五福路是橘燈（紅燈之意）」等語（見本院卷第八二頁）；另一目擊證人
    李慶輝於警訊陳稱：「當時我在家裡陽台前面抽煙（地址是高市○○○路一九二
    號六樓之十一），剛好我的陽台是面對五福二路與林森路口，我看到兩部自小客
    ，一部藍色Ｄ二─二七二九及一部白色Ｅ五─一九一八在五福二路上由西向東高
    速在車，至五福二路與林森路口，我看到一位騎機車女騎士剛好綠燈準備通行
    （林森路），那兩部自小客速度很快闖紅燈，結果藍色自小客衝撞到該部機車女
    騎士，將女騎士衝撞大約一、二百公尺處，大約衝撞至五福二路忠孝路差二十公
    尺左右，：：：而另一部白色自小客也直衝至五福二路西向東至忠孝一路，又衝
    撞到一部騎機車女騎士在忠孝一路準備南向北行，在東南邊停紅燈，白色自小客
    因速度太快將該騎機車女騎士衝撞至騎樓地」等語（見第一八一六八號警卷第七
    頁）；惟證人即與被告丁○○同車之吳春梅於警訊及本院均證稱：被告丁○○沒
    有闖紅燈，是女騎士闖紅燈，案發之時五福路是綠燈云云（見第一八一四七號警
    卷第五頁背面、本院卷第七八頁、第七九頁）；證人即與被告甲○○同車之郭昱
    材於警訊時並無隻言半語提及何人闖紅燈（見第一八一六八號警卷第五─六頁）
    ，惟證人郭昱材於本院則證稱：五福路整排都是綠燈云云（見本院卷第七五─七
    六頁）；本院查，證人吳春梅與被告丁○○是男女朋友關係，為證人吳春梅於偵
    查中供承在卷（見九十年度相字第一八四一號卷第十二頁），而證人郭昱材與被
    告甲○○同是「和建建材行技工」（見第一八一六八號警卷第一頁、第五頁），
    案發當日又駕車同行一起喝酒，既是同事又是朋友，證人吳春梅、郭昱材之證言
    難免偏頗，而證人鄭如吟、李慶輝與被告二人間均無仇隙，自無蓄意誣陷被告之
    可能，自以證人鄭如吟、李慶輝之證言較為可採，從而被告二人所辯於五福與林
    森路口是綠燈，並未闖紅燈一節，自非可採。又此部事證已甚明確，被告甲○○
    請求傳喚證人李慶輝，核無必要，併予明。
二、按行車速度在市區道路，時速不得超過五十公里，道路交通安全規則第九十三條
    第一項第一款定有明文。而車雖為一新名詞，關於其速度尚未有一定之認定標
    準，惟其疾駛於同一路段超越限速而以一前一後或相互併排方式為之，足生往來
    交通危險之含義，殆為眾所共知，殊無爭議，自非不得歸納入刑法第一百八十五
    條第一項「以其他方法致生往來危險」之中（最高法院七十七年度台上字第二四
    五九號判決意旨參照）。查被告丁○○、甲○○二人於右揭時地分別駕車以時速
    超過一百公里之車速在高雄市○○○道五福路上飆駛，足致路上人車有遭撞擊之
    虞，致生公眾往來之危險，又分別駕車撞及被害人張意玉、李清涼致死之結果，
    亦為被告所得預見，核被告二人此部分犯行，係犯刑法第一百八十五條第二項前
    段之以他法致生往來之危險，因而致人於死罪。公訴人認被告二人基於殺人之不
    確定犯意，以時速超過一百公里以上速度，在高雄市○○路上由西向東奔馳競速
    ，而造成被害人二人死亡之行為，應論以刑法第二百七十一條第一項殺人罪，惟
    本判決所認定之事實與起訴事實，兩者之基本社會事實均屬同一（即被告二人以
    超過一百公里以上速度在高雄市○○路上奔馳競速，而造成被害人二人死亡之事
    實），自不因檢察官將「公共危險」之犯意誤認為殺人之不確定故意而失其事實
    之同一性，揆之上開說明，起訴法條應予變更。被告二人間就以他法致生往來之
    危險罪部分，既有犯意之聯絡，行為之分擔，且對因犯公共危險之罪致用路人發
    生死亡之結果，亦均能預見，則被告二人間就被害人張意玉、李清涼死亡結果之
    發生，亦有犯意之聯絡，行為之分擔，均為共同正犯。被告二人分別以一高速競
    駛之行為，撞死被害人張意玉、李清涼而犯刑法第一百八十五條第二項前段之罪
    ，為同種想像競合犯，爰依同法第五十五條以一罪論斷。被告甲○○就其所犯二
    罪，犯意個別，罪名互異，為數罪，應予分論併罰。被告二人於肇事後留在原地
    ，俟偵查犯罪職務之警員岳邦忠到場將其二人帶回派出所處理時，對於肇事致人
    死亡未發覺之犯罪部分，主動向警員說明肇事之經過，並表示願意接受裁判之意
    思而自首，業據證人邱邦忠於原審結證屬實（見一審卷第一０二頁），就此部分
    爰依同法第六十二條自首之例減輕其刑。
三、原審就此部分予以論科，固非無見；惟查，(一)被告二人於高雄市○○路與林森路
    口有闖紅燈之事實，已如前述，原判決認定被告二人於行經該路口係綠燈，事實
    認定有誤，(二)被告二並無殺人之不確定故意，僅成立刑法第一百八十五條第二項
    前段，以他法致生往來危險因而致人於死罪，應變更起訴法條，已如前述，原判
    決竟將此部分事實割裂為二，另說明殺人部分與以他法致生往來危險因而致人於
    死部分，有方法結果之牽連關係，爰不另為無罪之諭知，亦有未合；被告二人上
    訴意旨否認犯罪，認僅成立過失致死罪，雖無理由，惟原判決此部分既有可議，
    自屬無可維持，應將此部分連同甲○○定執行刑部分予以撤銷改判。爰審酌被告
    二人逞一時之快，不顧用路人之安全，恣意高速行駛，終致肇事使被害人死亡，
    對被害人所生之損害甚鉅，被告甲○○前有酒後不能安全駕駛而駕駛交通工具經
    法院判處拘役三十日，並諭知緩刑之不良紀錄，猶於緩刑期間內再犯本案，可見
    其毫無悔意，及被告二人已與被害人張意玉、李清涼之家屬成立和解，並獲得其
    寬恕，此業據被害人張意玉之母丙○○（原名陳月蕊）及被害人李清涼之夫乙○
    ○陳明在卷等一切情狀，各量處有期徒刑七年四月，被告甲○○部分並定其應執
    行刑為有期徒刑七年六月。
據上論結，應依刑事訴訟法第三百六十八條、第三百六十九條第一項前段、第三百六
十四條、第二百九十九條第一項前段、第三百條、刑法第二十八條、第一百八十五條
第二項前段、第五十五條、第六十二條、第五十一條第五款，判決如主文。
本案經檢察官沈紹嘉到庭執行職務。
中華    民    國     九十一     年       七       月     三十一     日
                              臺灣高等法院高雄分院刑事第二庭
                                  審判長法官  曾永宗
                                        法官  邱永貴
                                        法官  郭玫利
右正本證明與原本無異。
酒醉駕車部分不得上訴。
刑法第一八五條第二項部分如不服本判決應於收受本判決後十日內向本院提出上訴書
狀，其未述上訴理由者，並得於提起上訴後十日內向本院補提理由書狀（均須按他
造當事人之人數附繕本)「切勿逕送上級法院」。
                                      書記官  張寶花
中    華    民    國     九十一     年       八       月     二   日
附錄：本判決論罪科刑法條：
刑法第一百八十五條第一項、第二項
損壞或壅塞陸路、水路、橋樑或其他公眾往來之設備或以他法致生往來危險者，處五
年以下有期徒刑、拘役或五百元以下罰金。
因而致人於死者，處無期徒刑或七年以上有期徒刑。致重傷者，處三年以上十年以下
有期徒刑。
刑法第一百八十五條之三
服用毒品、麻醉藥品、酒類或其他相類之物，不能安全駕駛動力交通工具而駕駛者，
處一年以下有期徒刑、拘役或三萬元以下罰金。
                                                                        Ｆ
